臺灣臺中地方法院刑事判決
110年度金訴字第343號
公  訴  人  臺灣臺中地方檢察署檢察官
被      告  張智凱




上列被告因詐欺等案件，經檢察官提起公訴（110年度偵字第108
25號），本院判決如下：
    主    文
張智凱無罪。
    理    由
一、公訴意旨略以：被告張智凱與管閎信（所犯違反洗錢防制法
    等罪，業經本院以110年度金訴字第54號判刑確定）及其他
    詐欺集團成員，共同基於三人以上以網際網路犯詐欺取財、
    掩飾隱匿特定犯罪所得來源去向之洗錢犯意聯絡，由管閎信
    擔任俗稱「車手」之犯罪分工，負責提領轉交詐欺贓款，張
    智凱則負責交付人頭帳戶金融卡及密碼予管閎信，並負責收
    取轉交贓款，同時另由其他詐欺集團成員，先後為下列犯行
    ：㈠於民國109年10月29日19時37分許起，撥打電話予陳子晴
    ，冒稱係「路途旅店客服」「台新銀行客服」，並佯稱因電
    腦遭駭客入侵，導致陳子晴之前消費紀錄變成團客訂單，信
    用卡多扣款20筆消費，須依指示操作網路銀行云云，致陳子
    晴陷於錯誤，而於同日20時5分，轉帳新臺幣（下同）3萬61
    23元入臺灣銀行第000-0000000000000000號金融帳戶（誤繕
    戶名為張麗菁，應為「張灑菁」，逕予更正；下稱系爭臺灣
    銀行帳戶）。㈡於109年10月29日19時59分許，撥打電話予王
    建薇，冒稱係「台北戀館客服人員」「新光銀行客服人員」
    ，並佯稱王建薇之前誤刷一筆團體券訂單，須依指示操作網
    路銀行以解除訂單云云，施用詐術致王建薇陷於錯誤，於同
    日20時24分及20時26分，轉帳4萬9988元及8022元入系爭臺
    灣銀行帳戶。㈢於109年10月29日19時48分許，撥打電話予譚
    立軍，冒稱係「網路購物人員」「台新銀行客服專員」，並
    佯稱譚立軍之前網購將自台新銀行信用卡扣款3200元，須依
    指示操作手機APP進行測試，後續再還款，施用詐術致譚立
    軍陷於錯誤，於同日20時43分，轉帳4萬3123元入系爭臺灣
    銀行帳戶。管閎信旋依綽號「阿凱」之指示，向綽號「阿凱
    」取得系爭臺灣銀行帳戶金融卡及密碼，搭乘由不詳姓名之
    人所駕駛之車號000-0000號自小客車，於109年10月29日20
    時52分許起，至臺中市西屯區工業區一路196號臺灣銀行臺
    中工業區分行，提領上開詐欺所得贓款6萬元、6萬元、2萬7
    200元（合計14萬7200元）得手，再將提領所得贓款交付被
    告張智凱，再由被告張智凱交付其他詐欺集團成員，同時掩
    飾與隱匿詐欺犯罪所得贓款去向及所在。因認被告涉犯刑法
    第339條之4第1項第2款之三人以上共同犯詐欺取財罪嫌、洗
    錢防制法第14條第1項之洗錢等罪嫌等語。
二、按犯罪事實應依證據認定之，無證據不得認定犯罪事實；不
    能證明被告犯罪者，應諭知無罪之判決；刑事訴訟法第154
    條第2項、第301條第1項分別定有明文。再檢察官對於起訴
    之犯罪事實，應負提出證據及說服之實質舉證責任。倘其所
    提出之證據，不足為被告有罪之積極證明，或其指出證明之
    方法，無從說服法院以形成被告有罪之心證者，基於無罪推
    定之原則，自應為被告無罪判決之諭知（刑事訴訟法第161
    條第1項、刑事妥速審判法第6條、最高法院92年台上字第12
    8號判決意旨參照）。
三、公訴意旨認被告張智凱涉有前開罪嫌，無非係以：被告之供
    述、證人管閎信之證述、員警職務報告、車手提領時間一覽
    表、存摺存款歷史明細查詢、道路監視影像列印擷圖、銀行
    監視影像列印擷圖、告訴人陳子晴之內政部警政署反詐騙諮
    詢專線紀錄表、網路轉帳明細、告訴人王建薇之內政部警政
    署反詐騙諮詢專線紀錄表、網路轉帳明細、告訴人譚立軍之
    內政部警政署反詐騙諮詢專線紀錄表、網路轉帳明細等為其
    主要論據。
四、訊據被告堅決否認涉有上開罪嫌，辯稱：我沒有交付系爭臺
    灣銀行帳戶的金融卡及密碼給管閎信叫他去領錢，管閎信是
    要還我錢才交錢給我，我不知道他錢的來源，並不是交付贓
    款給我等語。
五、經查：
  ㈠姓名年籍不詳之詐欺集團成員先後：①於109年10月29日19時3
    7分許起，撥打電話予告訴人陳子晴，冒稱係「路途旅店客
    服」「台新銀行客服」，並佯稱因電腦遭駭客入侵，導致告
    訴人陳子晴之前消費紀錄變成團客訂單，信用卡多扣款20筆
    消費，須依指示操作網路銀行云云，致告訴人陳子晴陷於錯
    誤，而於同日20時5分，轉帳3萬6123元入系爭臺灣銀行帳戶
    。②於109年10月29日19時59分許，撥打電話予告訴人王建薇
    ，冒稱係「台北戀館客服人員」「新光銀行客服人員」，並
    佯稱告訴人王建薇之前誤刷一筆團體券訂單，須依指示操作
    網路銀行以解除訂單云云，施用詐術致告訴人王建薇陷於錯
    誤，於同日20時24分及20時26分，轉帳4萬9988元及8022元
    入系爭臺灣銀行帳戶。③於109年10月29日19時48分許，撥打
    電話予告訴人譚立軍，冒稱係「網路購物人員」「台新銀行
    客服專員」，並佯稱告訴人譚立軍之前網購將自台新銀行信
    用卡扣款3200元，須依指示操作手機APP進行測試，後續再
    還款，施用詐術致告訴人譚立軍陷於錯誤，於同日20時43分
    ，轉帳4萬3123元入系爭臺灣銀行帳戶。而證人管閎信取得
    系爭臺灣銀行帳戶金融卡及密碼，搭乘由不詳姓名之人所駕
    駛之車號000-0000號自小客車，於109年10月29日20時52分
    許起，至臺中市西屯區工業區一路196號臺灣銀行臺中工業
    區分行，提領上開詐欺所得贓款6萬元、6萬元、2萬7200元
    （合計14萬7200元）得手等事實，業據證人管閎信（偵字第
    10825號卷第59至67頁；本院卷第153至178頁）於警詢及本
    院審理時，及證人即告訴人陳子晴（偵字第10825號卷第81
    至82頁）、王建薇（偵字第10825號卷第83至85頁）、譚立
    軍（偵字第10825號卷第87至89頁）於警詢時（具結）證述
    在案，並為被告所不爭執，復有：①員警職務報告（偵字第1
    0825號卷第57頁）、②被害人帳戶明細及車手提領時間一覽
    表（偵字第10825號卷第91頁）、③張灑菁之臺灣銀行帳號00
    0000000000號帳戶存摺存款歷史交易明細查詢（偵字第1082
    5號卷第93頁）、④道路監視影像列印擷圖（109年10月29日
    ）（偵字第10825號卷第101至117、127至161、167頁）、⑤
    銀行監視影像列印擷圖（109年10月29日）（偵字第10825號
    卷第119至127頁）、⑥臺灣銀行營業部109年11月20日營存字
    第10901250591號函暨檢附之張麗菁開戶資料及存摺存款歷
    史交易明細批次查詢（偵字第10825號卷第171至175頁）、⑦
    告訴人譚立軍、陳子晴、王建薇之內政部警政署反詐騙諮詢
    專線紀錄表、網路轉帳明細（偵字第10825號卷第177至191
    頁）可佐，則此等事實，首堪認定。
　㈡證人管閎信歷次證述：
　⒈於警詢時證稱：109年10月29日20時52分至56分許，在臺中市
    西屯區工業區一路196號臺灣銀行臺中工業區分行畫面中提
    款男子是我本人，是上手阿凱叫車載我去的，我與張智凱（
    阿凱）是朋友關係，000-000000000000詐欺卡號是上手阿凱
    在提領當天19時許在西屯區中工三路與天助街旁的巷子內由
    阿凱本人交付給我，是上車之前阿凱交付金融卡給我前往提
    領，他有跟我說金融卡密碼666666，並叫我把裡面的餘款全
    數領出，提領完後回到阿凱交付卡片給我的巷子內，我將卡
    片與贓款一併交付給阿凱，我不認識詐欺帳戶戶主張灑菁等
    語（偵字第10825號卷第59至67頁）。
　⒉於本院審理時具結證稱：109年10月29日晚上8時52分到56分
    ，在臺中市西屯區工業區一路196號臺灣銀行臺中工業區分
    行提款的人是我，我是用000-0000000000000000卡片去提款
    ，那張提款卡已經在我身上很久了，不是在提款當天拿到的
    ，這張卡是帳戶的持有人在彰化交給我的，現在地檢有在辦
    這個案子，提款卡密碼是我跟她要的，我領完錢之後這張卡
    就丟到附近的公園，我警詢時所說「是阿凱叫我去幫他提領
    的」是不實在的。我有跟張智凱借錢，是喝酒沒有錢付酒帳
    ，我拜託他先借給我，我記得超過10萬元，但我忘記多少，
    大概10幾萬元，在當天提款之前我有先去找張智凱，因為他
    催我要還錢，叫我去找他，他問我說「你今天不是要還我錢
    」，我說「沒那麼快」，當時我身上沒錢，在提款前見面我
    是跟他說我晚一點會領到錢，是他催我要還他錢，提款之後
    就把錢還給他，我最後是拿當天提款的錢全部還給他，因為
    我知道那天有一個被害人會匯錢過來，所以我跟他約定那天
    要還錢給他，指使我去提款的人我忘記他微信暱稱是什麼，
    我是用微信跟他聯絡等語（本院卷第153至178頁）。
　⒊綜觀證人管閎信上開證述，其於警詢時先稱係被告交付系爭
    臺灣銀行帳戶提款卡並告以密碼，指示其前往提領上開詐欺
    贓款，再將領得之款項併同提款卡交還被告；嗣於本院審理
    時卻稱系爭臺灣銀行帳戶提款卡係帳戶持有人所交付並告以
    密碼，並非提款當天拿到提款卡，而指示其前往提款之人係
    使用微信之不詳之人，提款後即將提款卡丟於附近公園，因
    之前有向被告借款，提款後即將所領款項償還被告；經兩相
    對比，可見證述內容前後不一，存有相當瑕疵，其可信度即
    屬有疑。
　㈢又證人張灑菁於本院審理時具結證稱：我於109年10月27日，
    在彰化市曉陽路上的馥漫麵包門口，把臺灣銀行提款卡交給
    管閎信，有告訴他密碼，我借他的原因是因為他說他要做網
    路生意，帳戶被鎖死，而且他有欠我錢，他說借他的話可以
    讓資金流通，趕快把欠款還給我，所以我就借他，我沒有見
    過在庭被告張智凱等語（本院卷第389至392頁）。
　㈣另系爭臺灣銀行帳戶為證人張灑菁所申設，其所涉提供帳戶
    之幫助詐欺取財、一般洗錢等罪嫌，前經臺灣彰化地方檢察
    署檢察官偵查後，業以110年度偵字第839、978號為不起訴
    處分確定；而觀諸該案不起訴處分書之內容，檢察官已明確
    認定證人張灑菁係將系爭臺灣銀行帳戶提款卡交予證人管閎
    信使用，此等事實業經本院調卷核閱無訛，並有該案檢察官
    不起訴處分書可佐（本院卷第351至355頁）。
　㈤依上開證人張灑菁所證及該案不起訴處分書之內容，可知系
    爭臺灣銀行帳戶提款卡係證人張灑菁交予證人管閎信使用，
    並非係由被告交付並告以密碼，是公訴意旨認係由被告負責
    交付人頭帳戶金融卡及密碼予證人管閎信，實與卷內事證不
    符。
　㈥而證人管閎信於提款前，雖曾前往被告處，於提款後，亦有
    返回被告處並交付提領之款項，惟證人管閎信於本院審理時
    已具結證稱此乃因被告當時有催促還款，故而將所提領款項
    交予被告，以清償借款，此核與被告所辯情節大抵相符，被
    告前揭所辯，即非無據。
　㈦至檢察官所提道路監視器影像擷圖，僅能證明證人管閎信於
    案發當天及案發後有前往被告處之客觀事實，然卷內並無係
    被告指使證人管閎信前往提款，或其知悉證人管閎信所交付
    者乃詐欺贓款之通訊軟體對話紀錄等相關事證，故依檢察官
    目前提出之證據資料，除證人管閎信前後不一之證述外，尚
    無其他積極證據，足以認定被告有與證人管閎信共同為上開
    犯行。
　㈧此外，公訴意旨所舉其餘證據，充其量僅可證明告訴人陳子
    晴、王建薇、譚立軍遭詐欺後，有先後轉帳至系爭臺灣銀行
    帳戶中，嗣係由證人管閎信持提款卡前往提款，尚不足以佐
    證被告有何參與本案加重詐欺取財及一般洗錢之行為，自難
    認被告有公訴意旨所指之犯行。
六、綜上所述，被告是否涉犯公訴意旨所指之加重詐欺取財及一
    般洗錢犯行，既有合理之懷疑，且公訴人認為被告涉犯此犯
    行所憑之證據，尚未達於通常一般之人均不致有所懷疑，而
    得確信其為真實之程度，依前揭說明，既不能證明被告犯罪
    ，基於無罪推定原則，應為無罪之諭知。
七、退併辦部分：
　　臺灣臺中地方檢察署檢察官110年度偵字第16532號移送併辦
    意旨書（本院卷第65至69頁），認與本案起訴部分，犯罪事
    實相同，為同一案件，而移送本院併案審理。惟本案被告經
    起訴部分，既經本院為無罪之諭知，詳如前述，則前揭移送
    併辦部分，即無從為起訴效力所及，本院自無從併予審理，
    應退由檢察官另為適法之處理，附此敘明。
據上論斷，應依刑事訴訟法第301條第1項前段，判決如主文。
本案經檢察官蔡仲雍提起公訴，檢察官洪志明、王宜璇到庭執行
職務
中　　華　　民　　國    111    年    3     月    3    日
                  刑事第十二庭  審判長法  官  廖慧娟
                                      法  官  何紹輔 
                                      法  官  黃震岳
以上正本證明與原本無異。
如不服本判決應於收受送達後20日內向本院提出上訴書狀，並應
敘述具體理由；其未敘述上訴理由者，應於上訴期間屆滿後20日
內向本院補提理由書（均須按他造當事人之人數附繕本）「切勿
逕送上級法院」。
告訴人或被害人如不服判決，應備理由具狀向檢察官請求上訴，
上訴期間之計算，以檢察官收受判決正本之日起算。
                                      書記官  黃俞婷
中　　華　　民　　國    111    年    3     月    3    日